【裁判字號】    98,交聲,203
【裁判日期】    980323
【裁判案由】    違反道路交通管理處罰條例聲明異議
【裁判全文】
臺灣士林地方法院交通事件裁定         98年度交聲字第203號
原處分機關  臺北市交通事件裁決所
受處分人    甲○○
上列異議人因違反道路交通管理處罰條例案件，對於臺北市交通
事件裁決所於民國97年8月6日所為之處分（原處分案號：北市裁
催字第裁22-AEW800419號），聲明異議，本院裁定如下：
        主  文
異議駁回。
        理  由
一、按交通法庭認聲明異議不合法律上之程式或其異議權已經喪
    失者，應以裁定駁回之。但其不合法律上之程式可補正者，
    應先定期命為補正，逾期不補正者，即予駁回。道路交通案
    件處理辦法第18條定有明文。次按受處分人不服道路交通管
    理處罰條例第8 條所定主管機關所為之處罰，得於接到裁決
    書之翌日起20日內，向管轄地方法院聲明異議，道路交通管
    理處罰條例第87條第1 項定有明文。又按違反道路交通管理
    事件統一裁罰基準及處理細則第5 條規定，處理違反道路交
    通管理事件，有關文書送達之程序，依行政程序法之規定。
    又送達於應受送達人之住居所、事務所或營業所為之；於應
    送達處所不獲會晤應受送達人時，得將文書付與有辨別事理
    能力之同居人、受僱人或應送達處所之接收郵件人員；送達
    不能依前2 條規定為之者，得將文書寄存送達地之地方自治
    或警察機關，若由郵務機關送達者，得將之寄存於送達地之
    郵政機關，並作送達通知書兩份，一份黏貼於應受送達人住
    居所、事務所、營業所或其就業處所門首，另一份交由鄰居
    轉交或置於該送達處所信箱或其他位置，以為送達，行政程
    序法第72條第1 項、第73條第1 項及第74條第1 項、第2 項
    分別定有明文。再按民事訴訟文書之寄存送達，依民事訴訟
    法第138 條第2 項規定，自寄存之日起，經10日發生效力，
    此因應受送達人未必能即時領取訴訟文書而知悉其內容，故
    特設此規定以保障其權益。行政程序法雖未如前述民事訴訟
    法增設第138 條第2 項規定，但基於保障應受送達人權益之
    同一理由，解釋上應認為有上開規定之類推適用。
二、原處分意旨略以：異議人即受處分人甲○○於民國（下同）
    97年4 月26日5 時30分許，持業已註銷之駕駛執照騎乘車號
    K6C-369 號重機車，行經臺北市○○○○○道，為臺北市政
    府警察局萬華分局警備隊員警當場攔停舉發「無照駕駛」之
    違規，異議人未於舉發單所載之97年5 月11日應到案日期前
    ，向處罰機關陳述意見，亦未依規定到案聽候裁決，原處分
    機關乃於97年8 月6 日依違反道路交通管理處罰條例第21條
    第1 項第4 款及道路交通管理事件統一裁罰基準表之規定，
    裁處異議人罰鍰新臺幣9,600 元，並扣繳駕照。
三、異議意旨略以：異議人即受處分人甲○○於96年5、6月時不
    慎將個人身分證、全民健康保險卡等證件遺失，遲至97年 1
    月8 日始申請補發。異議人確不曾於上述違規時間、地點無
    照騎乘機車，因而對於原處分表示不服，爰依法聲明異議云
    云。
四、經查：
  (一)原處分機關於97年8 月6 日對異議人前揭違規事實作成裁決
    書後，旋依異議人位於臺北市○○區○○街8 巷3 之1 號2
    樓之戶籍地址送達裁決書，經三次投遞，均因未獲會晤異議
    人亦無受領文書之同居人、受雇人或應受送達處所接收郵件
    人員，而於97年8 月21日以寄存送達方式為之，並作送達通
    知書及將裁決書寄存於臺北市○○路○ 段70號之第129 號郵
    局，此有裁決書、送達證書各一份在卷可稽。又異議人自93
    年2 月4 日將戶籍遷入上址後，迄今無遷出紀錄，且於本院
    調查時自承其戶籍確位於上址，復無證據證明異議人有向交
    通主管機關陳報其他送達地址之情，亦有異議人之戶籍資料
    、調查筆錄及異議人提出之陳述書所載戶籍資料在卷可按，
    是以，原處分機關於97年8 月21日將裁決書以寄存送達異議
    人戶籍地之送達程序，於法並無違誤，則依前開規定，本件
    裁決書之送達，自寄存之日起經10日即於97年8 月31日發生
    送達之效力，再依前揭道路交通管理處罰條例第87條第1 項
    之規定，若異議人對前開裁決書表示不服，應於裁決書發生
    送達效力之翌日起20日內即於97年9 月22日（因末日為20日
    ，適逢假日順延至22日）前向本院聲明異議
  (二)然異議人遲至97年12月3 日始向原處分機關陳述意見，並於
    同年月25日聲明異議，此有臺北市交通事件裁決所交通違規
    案件陳述書及陳述內容補充說明各一份在卷可憑，顯見異議
    人提起本件聲明異議已逾法定20日之聲明異議期間。
  (三)復參以異議人於本院調查時自承於97年10月間有去郵局領出
    裁決書，卻迄至97年12月3 日始向原處分機關陳述意見，益
    徵異議人所為本件聲明異議顯已逾法定之聲明異議期間，從
    而，本院審酌前情認本件聲明異議核與法律規定之程式不符
    ，依首揭法條規定，應予裁定駁回。
  (四)至異議人抗辯其身分證件曾於96年5 、6 月間遺失等實體抗
    辯，因異議人所為本件聲明異議程序於法有違，故本院礙難
    審酌前開實體抗辯事項，併此敘明。
五、據上論斷，應依道路交通管理處罰條例第87條第1 項，道路
    交通案件處理辦法第18條，裁定如主文。
中    華    民    國    98    年    3     月    23    日
                  交通法庭    法  官      黃欣怡
以上正本證明與原本無異。
如不服本裁定應於送達後5 日內向本院提出抗告狀。
                              書記官      陳慧玲
中    華    民    國    98    年    3     月    23    日


司法院資訊處製作；財團法人民間司法改革基金會備份。
